【裁判字號】    89,訴,639
【裁判日期】    890919
【裁判案由】    侵權行為損害賠償
【裁判全文】
臺灣彰化地方法院民事判決  八十九年度訴字第六三九號
    原      告  丁○○
                戊○○
                丙○○
    法定代理人  己○○
    右三人共同
    訴訟代理人  邱垂勳律師
    被      告  乙○○      住.
                甲○○      住.
右當事人間因刑事附帶民事訴訟請求侵權行為損害賠償事件（八十九年度附民字第六
二號），經本院刑事庭移送前來，本院判決如左：
    主      文
被告乙○○應給付原告丁○○新臺幣貳拾萬元，給付原告戊○○新台幣貳拾柒萬貳千
元，給付原告丙○○新台幣肆拾陸萬陸仟元，及均自民國八十九年五月九日日起至清
償日止按週年利率百分之五計算之利息。
原告其餘之訴駁回。
訴訟費用由被告乙○○負擔。
本判決第一項對被告乙○○得假執行。
原告其餘假執行之聲請駁回。
    事      實
甲、原告方面：
  一、聲明：求為判決被告等應連帶給付原告丁○○新臺幣二十萬元，給付原告戊○○新台二十七萬二千元，給付原告丙○○新台幣四十六萬六千元，及均自起訴
      狀繕本送達之翌日起至清償日止按週年利率百分之五計算之利息；並請准以現
      金或同額無記名可轉讓之銀行定期存單供擔保後，宣告假執行。
  二、陳述：
  （一）被告乙○○於民國八十八年十二月二十九日凌晨，在彰化縣員林鎮飲用啤酒
        後，明知服用酒類後已不能安全駕駛汽車等之動力交通工具，又未考領汽車
        駕駛執照，竟仍駕駛車牌號碼ＮＴ─七七八五號自用小貨車，由彰化縣員林
        鎮往臺中市方向行駛，於駕駛中應注意行車速度依標誌之規定，竟疏於注意
        ，於同日凌晨三時三十分許，沿該限速六十公里之彰化縣彰化市○○路，貿
        然以時速七十至八十公里之速度由南向北方超速行駛，至中山路與埔內街口
        時，又應注意汽車行駛時，應注意車前狀況，並隨時採取必要之安全措施，
        而依當時情形，並無不能注意之情事，竟疏於注意車前狀況，適有原告等之
        父親劉順發騎乘腳踏車，沿埔內街由東向西行駛至該路口，被告乙○○煞避
        不及，致其駕駛之車輛車頭撞及該腳踏車左後側車身，劉順發因而倒地，經
        送醫急救，延至同日凌晨三時四十一分前某時，因車禍導致低血量性休克死
        亡。被告乙○○駕車違反道路交通安全規則第一百十四條第二款、第九十三
        條第一項、第九十四條第三項之規定，而依當時情形又非不能注意，竟疏未
        注意，以致肇事，被告乙○○顯有過失，而被告因過失致死，並經檢察官起
        訴，而由鈞院以八十九年度交訴字第四三號審理。
  （二）如前述，被告乙○○之行顯有過失，自應構成民法之侵權行為，而原告等又
        為被害人劉順發之子女，自有損害賠償請求權。再被告乙○○係以駕駛貨車
        為業，受僱於被告甲○○所自營之新傳文理補習班，其於肇事時所駕駛之車
        輛屬於被告甲○○所自營之新傳文理補習班，依其情節可推定被告乙○○係
        因執行職務不法侵害他人之權利，從而被告甲○○依民法第一百八十八條第
        一項前段，應與被告乙○○連帶負損害賠償責任。茲將被告等應連帶賠償之
        項目及金額臚列如次：
        １、原告丁○○部分：被害人為原告丁○○之父親，父女天倫至為融洽，如
            今驟然失怙，無法再享父女親情，悲痛逾恆，爰請求精神慰撫金二十萬
            元。
        ２、原告戊○○部分：二十七萬二千元。
          (1)應受扶養之費用：原告戊○○於車禍日，時年十九歲，至成年止，尚應
            受被害人扶養一年，依八十七年扶養親屬寬減額每人每年七萬二千元計
            算，原告得請求扶養費七萬二千元。
          (2)非財產上之損害：被害人為原告戊○○之父親，父女天倫至為融洽，如
            今天人永隔，悲痛逾恆，爰請求精神慰撫金二十萬元。
        ３、原告丙○○部分：
          (1)應受扶養之費用：原告丙○○於車禍日，時年十七歲，至成年止，尚應
            受被害人扶養三年，依八十七年扶養親屬寬減額每人每年七萬二千元計
            算，原告得請求扶養費二十一萬六千元。
          (2)非財產上之損害：被害人為原告丙○○之父親，父子感情甚篤，如今天
            人永隔，悲痛逾恆，且丙○○為家中長子，父親驟逝，精神負擔無形加
            重，爰請求精神慰撫金二十五萬元。
  三、證據：提出戶籍謄本一件為證。
乙、被告乙○○方面：對原告主張之訴訟標的而為認諾。
丙、被告甲○○方面：未於言詞辯期日到場，亦未提出書狀作何聲明或陳述。
    理      由
一、本件被告甲○○經合法通知，未於言詞辯論期日到場，核無民事訴訟法第三百八
    十六條各款所列情形，爰依原告之聲請，由其一造辯論而為判決。
二、本件原告主張：被告乙○○於八十八年十二月二十九日凌晨飲酒後，明知其已不
    能安全駕駛汽車，又未考領汽車駕駛執照，竟仍駕駛車牌號碼ＮＴ─七七八五號
    自用小貨車，由彰化縣員林鎮往臺中市方向行駛，於駕駛中疏未注意應依標誌之
    速限行駛，而於同日凌晨三時三十分許，沿該限速六十公里之彰化縣彰化市○○
    路，貿然以時速七十至八十公里之速度由南向北方超速行駛，至中山路與埔內街
    口時，又疏於注意車前狀況，致撞及原告等之父親劉順發，劉順發因而倒地，經
    送醫急救，延至同日凌晨三時四十一分前某時，因車禍導致低血量性休克死亡。
    原告即本於侵權行為之法律關係，請求被告乙○○賠償原告丁○○精神慰撫金二
    十萬元；賠償原告戊○○扶養費七萬二千元及精神慰撫金二十萬元共二十七萬二
    千元；賠償原告丙○○扶養費二十一萬六千元及精神慰撫金二十五萬元共四十六
    萬六千元等語，為被告乙○○於本件進行言詞辯論時所認諾，是自應本於被告乙○○之認諾，而認原告之主張為有理由，均應予准許。
三、原告另主張被告乙○○係以駕駛貨車為業，受僱於被告甲○○所自營之新傳文理
    補習班，其於肇事時所駕駛之車輛，屬於被告甲○○所自營之新傳文理補習班，
    依其情節可推定被告乙○○係因執行職務不法侵害他人之權利，從而被告甲○○
    依民法第一百八十八條第一項前段，應與被告乙○○連帶負損害賠償責任云云。
    按民法第一百八十八條第一項前段所定之僱用人連帶賠償責任，以受僱人因執行
    職務不法侵害他人之權利為限，始有其適用，亦即受僱人之行為，在客觀上足認
    為與其執行職務有關，而不法侵害他人之權利者（最高法院四十二年台上字第一
    二二四號、六十七年台上字第二０三二號判例參照）。查本件被告乙○○於肇事
    時，固受僱於被告甲○○所自營之新傳文理補習班，且其駕駛之肇事車輛ＮＴ─
    七七八五號自用小貨車，亦屬於被告甲○○所自營之新傳文理補習班，為兩造所
    不爭，並為本院八十九年度交訴字第四三號過失致死一案中所確認之事實，惟駕
    駛肇事車輛ＮＴ─七七八五號自用小貨車，非屬被告乙○○業務範圍內之事項，
    此從其本身並無駕駛執照應可推知，再被告乙○○於肇事時亦非屬執行職務中，
    其駕駛前開車輛，乃因私下外出所用，並據其陳明在卷，而原告復無法舉證證明
    被告乙○○駕駛前開車輛肇事乃因執行被告甲○○指示之職務，且以被告乙○○
    工作之補習班性質，肇事之時間，從外觀上依一般情形觀之，當不致認仍於執行
    職務，是本件被告乙○○雖駕駛屬於被告甲○○所自營之新傳文理補習班所有車
    號ＮＴ─七七八五號自用小貨車肇事，實乃其私自行為所致，顯與其執行職務無
    關，原告請求被告甲○○與被告乙○○負連帶賠償責任，於法無據。
四、綜上所述，原告本於侵權行為規定，請求被告乙○○賠償原告丁○○二十萬元、
    原告戊○○二十七萬二千元、原告丙○○四十六萬六千元，為有理由，應予准許
    。其餘逾此範圍之請求，則非有據，應予駁回，又其併請求自起訴狀繕本送達翌
    日（即八十九年五月九日）起至清償日止之法定遲延利息，核無不合併予准許。
五、本件被告乙○○部分，既本於其之認諾而為判決，依民事訴訟法第三百八十九條
    第一項第一款，本院應依職權宣告假執行；其餘假執行之聲請，因訴之駁回而失
    所附麗，不予准許。
六、結論：本件原告之訴，為一部有理由，一部無理由，並依民事訴訟法第三百八十
    五條第一項前段、第三百八十四條、第七十九條但書、第三百八十九條第一項第
    一款，判決如主文。
中      華      民      國    八十九    年      九      月      十九    日
                        台灣彰化地方法院民事第一庭
~B法      官  王義閔
右為正本係照原本作成。
如不服本判決，應於判決送達後二十日內向本院提出上訴狀。
~B法院書記官  林淑女
中      華      民      國    八十九    年      九      月      二十    日


司法院資訊處製作；財團法人民間司法改革基金會備份。
